行　政　法　院　判　決　　　　　　　　　　　　　八十八年度判字第三一二三號
　　原　　　告　甲○○即舒邁運動器材專賣店
　　被　　　告　高雄市稅捐稽徵處
右當事人間因營業稅事件，原告不服財政部中華民國八十七年六月十二日台財訴字第
八七二二七二一四三號再訴願決定，提起行政訴訟。本院判決如左︰
　　主  文
再訴願決定、訴願決定及原處分均撤銷。
　　事  實
緣原告於八十五年五月銷貨與永芳體育用品社，開立ＣＱ00000000號統一發
票乙紙，銷售額新台幣（下同）一五二、○○○元，稅額七、六○○元，漏未申報銷
售額，經被告查獲，核定補徵營業稅七、六○○元並裁處三倍罰鍰二二、八○○元，
原告對罰鍰部分不服，迭經復查、訴願及再訴願均未獲變更，乃提起本訴。茲摘兩
造訴辯意旨於次：
原告起訴意旨略謂︰原告自認因會計人員疏忽致漏報銷售額一五二、○○○元，卻無
漏繳營業稅七、六○○元的行為，故其所犯錯行為因屬輕微，現處以三倍罰鍰，並為
過重。請鈞院依稅捐稽徵法第四十八條之二－依本法或法規應處罰鍰之行為，其情節
輕微，或漏稅在一定金額以下者，得減輕或免予處罰之判決。
被告答辯意旨略謂︰(一)按「營業人除本法另有規定外，不論有無銷售額，應以每二月
為一期，於次期開始十五日內，填具規定格式之申報書，檢附退抵稅款及其他有關文
件，向主管稽徵機關申報銷售額、應納或溢付營業稅額．．．」「納稅義務人，有左
列情形之一者，除追繳稅款外，按所漏稅額處一倍至十倍罰鍰，並得停止其營業．．
．三短報或漏報銷售額者。」分別為營業稅法第三十五條第一項及第五十一條第三款
所明定。(二)卷查原告於八十五年五月銷售貨物與永芳體育用品社開立ＣＱ00000
000號統一發票乙紙，銷售額一五二、○○○元，稅額七、六○○元，漏未申報銷
售額，經原告立具承諾書坦承不諱並有「營業人進銷項憑證交查異常查核清單」及通
知備詢函附卷可稽，違章事實足堪認定，被告按首揭營業稅法第五十一條第三款補徵
其營業稅七、六○○元並按所漏稅額裁處三倍罰鍰二二、八○○元，依法並無不合。
次按司法院大法官會議釋字第二七五號解釋：「人民違反法律上之義務而應受行政罰
之行為，法律無特別規定時，雖不以出於故意為必要，仍須以過失為其責任條件。但
應受行政罰之行為，僅須違反禁止規定或作為義務，而不以發生損害或危險為其要件
者，推定為有過失，於行為人不能舉證證明自己無過失時，即應受處罰。」本案原告
縱非蓄意逃漏營業稅，惟仍需負過失之責，即應受處罰，又查原告漏報銷售額，亦核
無依稅捐稽徵法第四十八條之二第二項規定訂定之「稅務違章案件減免處罰標準」第
十條各款之適用，是以原告所稱，委無可採。(三)綜上所述，本案違章事證確鑿，被告
機關依首揭營業稅法補徵其營業稅七、六○○元並按所漏稅額裁處三倍罰鍰二二、八
○○元，認事用法並無違誤，惟財政部於八十六年八月十六日台財稅第八六一九一二
二八○號函頒修正「稅務違章裁罰金額或倍數參考表」有關規定，本案既屬尚未裁罰
確定之案件，依八十五年七月三十日修正公布之稅捐稽徵法第四十八條之三規定「納
稅義務人違反本法或稅法之規定，適用裁處時之法律。但裁處前之法律有利於納稅義
務人者，適用最有利於納稅義務人之法律。」原告因於裁罰處分核定前已補報繳稅款
及以書面承認違章事實，自應有上揭「參考表」所訂－按所漏稅額處二倍罰鍰之適用
，因之，本案裁罰倍數宜予斟酌減輕。
　　理  由
按「納稅義務人，有左列情形之一者，除追繳稅款外，按所漏稅額處一倍至十倍罰鍰
，並得停止其營業．．．三短報或漏報銷售額者。」固為營業稅法第五十一條第三款
所明定。惟其適用，以納稅義務人短報或漏報銷售額之行為，有致生逃漏稅款之結果
者，始足當之。參照司法院釋字第三三七號解釋至明。本件原告為營業稅之納稅義務
人，其於八十五年五月銷貨與永芳體育用品社，已開立字軌號碼：ＣＱ000000
00號統一發票乙紙，銷售額一五二、○○○元，稅額七、六○○元，漏未申報銷
售額等情，為不爭之事實，被告因認原告有逃漏該稅額之違法行為，除核定補徵營業
稅七、六○○元外，並按該稅額裁處三倍罰鍰計二二、八○○元。原告對罰鍰部分申
請復查，復查決定以財政部八十五年二月七日台財稅第八五一八九四二五一號函釋，
係適用於虛報進項稅額違章案件於查獲日尚未辦理扣抵或退稅者方准予免罰，而本案
漏報銷額核與上開函釋之違章事實不同，故無法援引適用，且據司法院釋字第二七五
號解釋：「人民違反法律上之義務而應受行政罰之行為，法律無特別規定時，雖不以
出於故意為必要，仍須以過失為其責任條件」，本案原告雖係繕寫錯誤非蓄意逃漏營
業稅，惟仍需負過失之責，即應受處罰為由，遂駁回其復查之申請。固非全無見地。
惟查依上開財政部函釋說明二，認定有無發生逃漏稅款之原則(一)：「違章行為發生日
起至查獲日（調查基準日）以前各期之期末累積留抵稅額，如均大於或等於虛報之進
項稅額者，則實際並未造成逃漏稅款。」似以留抵稅額之累積數大於違法行為（虛報
進項稅額）將生逃漏稅額數之情形，認為尚未造成逃漏之結果。果爾，納稅義務人短
報或漏報銷售額，如其違章行為發生日起至查獲日止之各期期末留抵稅額，均大於漏
報銷售額之稅額時，似應依同一理由，認未造成逃漏稅款之結果。經查本件原告漏報
之八十五年五月銷售額為一五二、○○○元，稅額為七、六○○元。其於申請復查時
主張留抵稅額大於該未申報之稅額七、六○○元，不構成逃漏事實等情，據原處分卷
附原告八十五年五、六月申報書，上載留抵稅額三六○、八○六元，八十五年七、八
月申報書，上載留抵稅額四○九、七四一元，均遠超出漏報之稅額七、六○○元，迄
被告查獲之八十五年十一月二日止，尚有八十五年九、十月該期申報留抵稅額，未見
復查決定查明，詎竟以本案行為為漏報銷售額，與財政部上開函釋說明之行為為虛報
進項稅額，有所不同，而未深究該函釋要在釋明有無逃漏結果之認定原則，與本案之
須有逃漏結果並無稍異之情形，遽認本案無該函釋適用而駁回原告復查之申請，自不
足以昭折服。且茲據被告答辯自認其裁罰尚有應再斟酌之處，是原處分（復查決定）
即有可議。訴願、再訴願決定未予或未及糾正，同有可議，原告執以指摘，非全無理
由。應將復查決定、訴願、再訴願決定悉予撤銷，由被告查明並另斟酌後重為復查決
定。
據上論結，本件原告之訴為有理由，爰依行政訴訟法第二十六條前段，判決如主文。
中    華    民    國     八十八      年      七      月     二十二      日
                    行 政 法 院 第 三 庭
                                審 判 長 評  事      曾  隆  興
                                         評  事      林  家  惠
                                         評  事      趙  永  康
                                         評  事      蔡  進  田
                                         評  事      徐  瑞  晃
右  正  本  證  明  與  原  本  無  異
                                         法院書記官  郭  育  玎
中    華    民    國     八十八      年      七      月     二十二      日
